臺灣高雄地方法院民事判決　　　　　　　94年度訴字第2073號
原　　　告　第一商業銀行股份有限公司
法定代理人　己○○
訴訟代理人　庚○○
　　　　　　　　　　　樓
　　　　　　戊○○
被　　　告　甲○○
訴訟代理人　尤中瑛律師
被　　　告　乙○○
　　　　　　丁○○
　　　　　　　　　　　現應受.
當事人間清償債務事件，本院於民國94年12月23日言詞辯論終結
，判決如下：
  主  文
被告應連帶給付原告新台幣貳佰壹拾玖萬肆仟玖佰伍拾貳元，及
其中新台幣壹佰陸拾玖萬肆仟零肆拾玖元自民國九十三年八月三
日起至清償日止，按年息百分之六點四七計算之利息，並自民國
九十三年九月四日起至清償日止，其逾期清償在六個月以內者，
按上開利率百分之十，逾期清償在六個月以上者，其超過六個月
部分，按上開利率百分之二十計算之違約金；暨其中新台幣伍拾
萬零玖佰零參元自民國九十三年八月十五日起至清償日止，按年
息百分之六點四七計算之利息，並自民國九十三年九月十六日起
至清償日止，其逾期清償在六個月以內者，按上開利率百分之十
，逾期清償在六個月以上者，其超過六個月部分，按上開利率百
分之二十計算之違約金。
訴訟費用由被告連帶負擔。
  事實及理由
壹、程序部分
一、按必要共同訴訟不以數人必須一同起訴或一同被訴者為限，
    為訴訟標的之法律關係其主體數人必須共同始有實施訴訟之
    權能者，固須一同起訴或一同被訴，如數人對於該法律關係
    各有單獨實施訴訟之權能，則雖數人一同起訴或一同被訴時
    ，對於數人必須合一確定，而其中一人單獨起訴或單獨被訴
    時，仍不得謂當事人之適格有欠缺，最高法院26年上字第84
    5號判例意旨可資參照。查本件被告3人均為訴外人永光製粉
    股份有限公司（下稱永光公司）借款之連帶保證人，被告與
    永光公司及其餘連帶保證人間為連帶債務關係，係屬類似必
    要共同訴訟，渠等並無合一被訴之必要，是以被告甲○○執
    原告未對永光公司及除被告3人外之其餘連帶保證人起訴為
    由，主張本件起訴程序不合法云云，尚屬無據。
二、本件被告乙○○、丁○○經合法通知，均未於言詞辯論期日
    到場，核無民事訴訟法第386條各款所列情形，爰依原告之
    聲請，由其一造辯論而為判決。
三、按訴狀送達後，原告不得將原訴變更或追加他訴，但擴張或
    減縮應受判決事項之聲明者，不在此限，民事訴訟法第255
    條第1 項第3 款定有明文。本件原告於起訴時，係請求被告
    連帶給付新台幣（下同）2,714,615元及利息、違約金，嗣
    於本院言詞辯論時，就本金部分之請求減縮為2,194,952元
    （本院卷第79頁），核與上開法條之規定相符，應予准許。
貳、實體部分
一、原告主張：緣訴外人永光公司邀同被告甲○○、乙○○、丁○○及訴外人方可喜為連帶保證人，於民國89年3月3日、同
    年月15日先後向原告借款共2筆（下稱系爭借款2筆），每筆
    各2,000,000 元，雙方約定借款期限各至90年3月3日、同年
    月15日止，利息均按年息9.84%計付，按月支付利息，本金
    到期一次償還，嗣永光公司於93年4月5日，另邀訴外人丙○○併為連帶保證人，並就系爭借款2 筆其中各1,800,000 元
    之部分，與伊約定分別展期至98年3 月3 日、同年月15日清
    償，並自93年4 月間起按月平均攤付本息，利息按伊之基準
    利率加碼年率3.17% 機動計付，如未按期履行，即喪失期限
    利益，全部債務視為到期，除按約定利率計算遲延利息外，
    其逾期清償在6 個月以內者，按上開利率10％，逾期清償在
    6 個月以上者，其超過6 個月部分，按上開利率20％計算違
    約金。詎永光公司未按期攤還本息，依約視同債務全部到期
    ，經伊對永光公司、甲○○及丙○○之帳戶存款合計519,66
    3 元實行抵銷後，不足受償，系爭借款2 筆於93年12月 3日
    轉為催收款，經伊聲請假扣押甲○○與丙○○之財產，丙○○乃於94年5 月31日就上開借款清償720,372 元，該金額先
    抵充假扣押執行費7,000 元，次抵充系爭借款2 筆之利息分
    別至93年8 月2 日、同年月14日共69,442元，再抵充系爭借
    款2 筆本金共643,930 元，伊並因此免除丙○○之連帶保證
    責任，惟永光公司就系爭借款2 筆尚餘本金2,194,952 元及
    利息、違約金未清償，被告3 人為系爭借款2 筆之連帶保證
    人，依法仍應負連帶清償責任，為此，爰依消費借貸及連帶
    保證之法律關係，提起本訴等語。並聲明求為判決：如主文
    所示。
二、被告甲○○則以：原告已與訴外人丙○○達成和解，免除丙○○之連帶保證人責任，則伊身為連帶債務人之一，亦應同
    免責任；且依原告與丙○○簽立之和解案件工作底稿所示，
    雙方於和解時已約定丙○○清償之款項，應先抵充系爭借款
    2筆至94年5月31日之利息、違約金，餘額再抵充本金，故原
    告請求之利息及違約金之起算日均應自94年6月1日起算等語
    置辯。並求為判決：駁回原告之訴。
三、被告乙○○、丁○○均未於言詞辯論期日到庭，亦未提出書
    狀作何聲明或陳述。
四、原告主張訴外人永光公司邀被告3 人及訴外人方可喜為連帶
    保證人向其貸得系爭借款2 筆，並於展期時另邀訴外人丙○○為連帶保證人，嗣永光公司未依約攤還系爭借款2 筆之本
    息，經原告實行抵銷仍不足受償，原告遂聲請假扣押丙○○
    與被告甲○○之財產，丙○○乃於94年5 月31日清償720,37
    2 元，原告並因此免除丙○○之連帶保證責任，惟永光公司
    就系爭借款2 筆尚餘本金2,194,952 元及利息、違約金之事
    實，業據提出與其所述相符之保證書、約定書、借據、借款
    貸款契約書、約定書、放款帳卡、指數型信貸指標利率變動
    表、和解案件工作底稿、支票存款明細分類帳等件為證，堪
    信為真實。惟被告甲○○另以前詞置辯，是本件之爭點為：
    (一)被告是否因原告免除丙○○之連帶保證責任而免責？(二)被
    告應自何時起負擔利息及違約金？
五、被告是否因原告免除丙○○之連帶保證責任而免責？
    按連帶責任之免除與連帶債務之免除不同，後者為債務之全
    部免除，前者僅對連帶債務人中之特定債務人，免除其與其
    他債務人連帶履行全部債務之義務。亦即債權人將該債務人
    之債務，限制於其所負擔部分之意思表示，該債務人自債權
    人為意思表示後，僅對債權人負擔其應負擔部分之債務；其
    他未受免除連帶之債務人依然負全部給付之責任，最高法院
    84年度台上字第2429號判決意旨可資參照。查本件原告係免
    除丙○○1人之連帶保證人責任，並非免除其連帶債務，亦
    無免除其餘連帶保證人之清償責任乙情，業據原告陳明在卷
    （本院卷第38頁），並有和解案件工作底稿1紙存卷可憑（
    本院卷第45頁），而被告既未經原告免除其連帶責任或連帶
    債務，揆諸上開說明，自應對原告負全部給付之責，被告甲○○主張其等應與丙○○一同免責云云，為無理由。
六、被告應自何時起負擔利息及違約金？
    按清償人所提出之給付，應先抵充費用，次充利息，次充原
    本，民法第323條第1項固有明文，惟該條並非強行規定，故
    其所定費用、利息及原本之抵充順序，得以當事人之契約變
    更之，最高法院27年上字第3270號判例意旨可資參照。本件
    被告甲○○雖辯稱系爭借款2筆之利息及違約金起算日均應
    自94年6月1日起算等語，並執原告與訴外人丙○○簽立之和
    解案件工作底稿為據。經查該工作底稿其內載明：「以計至
    94年5月31日本息+違約金共3,566,362元，計算分攤額為713
    ,272 元」等語（本院卷第45頁），由是可見94年5月31日應
    為丙○○申請和解之日期，原告於當日為計算丙○○就系爭
    2 筆借款之應分攤之本金、利息與違約金，始有「計至94年
    5 月31日」之文字記載，此並非指丙○○給付之款項應抵充
    至該日之利息或違約金之意；又觀諸該底稿下方記載：「先
    沖其他預付款，再充1,664,496元該筆本金」等語，此與原
    告於本院所陳：丙○○於94年5月31日給付720,372元，該金
    額先抵充假扣押執行費7,000元，次抵充系爭2筆借款之利息
    分別至93年8月2日、同年月14日，再抵充系爭2筆借款本金
    共643,930 元等情大致相符（本院卷第38頁），並有會計明
    細分類帳查詢、催收款項分戶帳及支票存款明細分類帳各1
    份存卷可證（本院卷第42至43頁、第46至69頁），足見原告
    與丙○○間有就系爭借款2 筆抵充之順序有特別約定，且此
    約定對甲○○並無失於公平之情事。至甲○○另辯稱：原告
    應將丙○○清償之款項先抵充至94年5 月31日之利息、違約
    金，餘額再抵充本金云云，惟甲○○既不爭執系爭借款本金
    已因丙○○之清償而減縮為2,194,952 元（本院卷第113 頁
    ），自無復爭執丙○○清償之款項應先抵充利息之理，況甲○○於本院審理時亦自承對系爭借款2 筆已抵充至93年8 月
    2 日、同年月14日之利息部分並不爭執（本院卷第133 頁）
    ，則原告請求自上開日期之翌日即94年8 月3 日、同年月15
    日起算之利息與違約金，即屬有據，應准許之。
七、末按借用人應於約定期限內，返還與借用物種類、品質、數
    量相同之物；遲延之債務，以支付金錢為標的者，債權人得
    請求依法定利率計算之遲延利息，但約定利率較高者，仍從
    其約定利息；當事人得約定債務人不履行債務時，應支付違
    約金，民法第478 條前段、第233 條第1 項、第250 條第1
    項分別規定甚詳。次按數人負同一債務，明示對於債權人各
    負全部給付之責任者，為連帶債務，民法第272 條第1 項已
    有明文，而所謂連帶保證債務，係指保證人與主債務人負同
    一債務，對於債權人各負全部給付之責任者而言，最高法院
    45 年 度第1426號判例意旨可資參照。又按連帶債務人之債
    權人，得對於債務人中之一人或數人，或其全體，同時或先
    後請求全部或一部之給付，且連帶債務未全部履行前，全體
    債務人仍負連帶責任，民法第273條亦定有明文。本件訴外
    人永光公司未依約清償系爭借款2 筆之本息，依其與原告間
    之約定，全部債務視為到期，而尚欠上述欠款、利息、違約
    金未予清償，被告3 人為該債務之連帶保證人，依前開規定
    ，應負連帶清償責任。從而，原告依消費借貸、連帶保證之
    法律關係，請求被告3 人連帶給付如主文所示欠款、利息及
    違約金，為有理由，應予准許。
八、結論：原告之訴為有理由，依民事訴訟法第385 條第1 項前
    段、第85條第2 項，判決如主文。
中　　華　　民　　國　　94　　年　　12　　月　　30　　日
                  民事第一庭  審判長法  官  甯馨
                                    法  官  劉傑民
                                    法　官　莊珮君
正本係照原本作成。
如不服本判決，應於送達後20日內，向本院提出上訴狀並表明上
訴理由，如於本判決送達前提起上訴者，應於判決送達後10日內
補提上訴理由書（須附繕本）。
中　　華　　民　　國　　94　　年　　12　　月　　30　　日
                                    書記官　何明昌
